【裁判字號】    97,抗,2179
【裁判日期】    980113
【裁判案由】    停止執行
【裁判全文】
臺灣高等法院民事裁定                  97年度抗字第2179號
抗  告  人  乙○○
相  對  人  國泰世華商業銀行股份有限公司
法定代理人  甲○○
抗告人因與相對間人停止執行事件，對於中華民國97年12月4 日
臺灣士林地方法院97年度聲字第1672號所為裁定提起抗告，本院
裁定如下：
    主      文
抗告駁回。
抗告程序費用由抗告人負擔。
    理      由
一、原裁定以：相對人之有擔保債權於更生程序中，得繼續強制
    執行程序，不受抗告人已開始更生程序之影響，相對人於抗
    告人開始更生程序後，仍主張欲逕行使擔保權，足見其未依
    消費者債務清理條例（下稱消債條例）第54條規定與抗告人
    協議訂立自用住宅借款特別條款之意願，且抗告人縱將遲延
    繳納之房屋貸款補足，相對人亦非不得據合法之執行名義行
    使其擔保權，繼續強制執行程序。乃裁定駁回抗告人停止執
    行之聲請。經核無不合。
二、抗告意旨略以：(一)抗告人已於97年9 月19日上午將已遲延繳
    納之房屋貸款補足，相對人即無強制執行之要件，若相對人
    以「尚欠該無擔保債權無法與聲明人達成和解」，執意依原
    房貸契約中之加速條款，提起強制執行，顯有違反公平交易
    法第24條、第41條規定。(二)且消債條例第54條、第69條、第
    70條第1 項規定更生程序尚未終結，債權人即相對人應不得
    對債務人即抗告人之財產進行強制執行。相對人於抗告人更
    生程序開始後，主張行使擔保權，又不願與抗告人依消債條
    例第54條規定達成自用住宅特別條款之協議。相對人並無依
    據其第一順位抵押權提起拍賣，而是依原法院96年度執字第
    32729 號，併案方式續行強制執行，但該案無擔保債權。相
    對人並無合法之執行名義，若相對人依據無擔保債權，續行
    拍賣程序，顯失其合法要件。(三)依據消債條例第70條第1 項
    、第74條第1 項前段規定之反面解釋可知，如定有自用住宅
    借款特別條款之債權人、同意更生方案之債權人，於更生程
    序終結後，有擔保或優先債權之債權人，應不得開始或繼續
    強制執行程序，依舉輕明重之法理，於更生程序中，該有擔
    保或優先債權之債權人，應不得開始或繼續強制執行程序。
    相對人曾於97年9月9日主動向抗告人提出乙份該公司制式「
    聲請書」，觀其內容實際上應為和解書，換言之，如抗告人
    於該文書上簽名，該聲請書則已生效，相對人即受該書面內
    容之拘束之意。故此項條款或為自用住宅借款特別條款，或
    為類似同意更生方案之債權人之情形，為達到更生之目的及
    立法意旨，此時應抑制擔保權之行使及其內容，相對人應不
    得繼續強制執行程序。相對人既已主動提出該聲請書，實已
    有與抗告人協議訂立自用住宅借款特別條款之意願，於此情
    形，應有消債條例第54條規定之適用，故原裁定認相對人無
    訂立該協議之意願，顯有誤解等語。
三、按強制執行程序開始後，除法律另有規定外，不停止執行。
    有回復原狀之聲請，或提起再審或異議之訴，或對於和解為
    繼續審判之請求，或提起宣告調解無效之訴、撤銷調解之訴
    ，或對於許可強制執行之裁定提起抗告時，法院因必要情形
    或依聲請定相當並確實之擔保，得為停止強制執行之裁定。
    強制執行法第18條定有明文。次按法院裁定開始更生程序後
    ，對於債權人不得開始或繼續訴訟及強制執行程序，但有擔
    保或有優先權之債權，不在此限。消費者債務清理條例第48
    條第2項復有明文。
  (一)查原法院於97年4 月28日以97年度消債更字第20號裁定，就
    抗告人所有不動產為不得開始或繼續強制執行程序之保全處
    分。並於97年6 月27日開始更生程序，系爭執行事件之強制
    執行程序因而停止。嗣於97年8月1日依相對人之聲請，原法
    院以97年度執消債更字第1 號裁定撤銷上開保全處分之裁定
    ，上開情形經原法院調閱97年度執消債更字第1 號卷宗查核
    屬實。則依據消債條例第48條第2 項規定，相對人為系爭不
    動產之第一順位抵押權人，不受抗告人已開始更生程序之影
    響，得開始或繼續強制執行程序。
  (二)按消債條例第69條、第70條第1 項分別規定：「更生程序終
    結時，除本條例別有規定外，依第19條所為之保全處分失其
    效力；依第48條不得繼續之強制執行程序，視為終結。」、
    「更生方案效力所不及之有擔保或有優先權債權人，於更生
    程序終結後，得開始或繼續強制執行程序。」。惟查，系爭
    不動產之保全處分已撤銷，且相對人為有擔保之債權人，不
    受抗告人更生程序之影響得開始或繼續強制執行程序，詳前
    述。抗告人稱依據消債條例第69條、第70條第1 項規定相對
    人不得進行強制執行程序等語，為不可採。
  (三)消債條例第74條第1 項前段規定：「更生方案經法院裁定認
    可確定後，債務人未依更生條件履行者，債權人得以之為執
    行名義，聲請對債務人及更生之保證人、提供擔保之人或其
    他共同負擔債務之人為強制執行。」。然查，本件並非抗告
    人未依更生條件履行，相對人為此聲請強制執行之情形。抗
    告人稱依據消債條例第74條第1 項前段規定之反面解釋，於
    更生程序中有擔保之債權人應不得開始或繼續強制執行程序
    云云，為不可採。
  (四)抗告人稱其已將遲延繳納之房屋貸款補足，並提出97年9月9
    日聲請書，其上記載略以：「聲請人（指抗告人）願意先行
    償還伍拾萬元整，聲請債權人國泰世華商業銀行股份有限公
    司同意向士林地方法院撤回強制執行之聲請」（本院卷第10
    頁）。然停止強制執行程序須依強制執行法第18條第2 項規
    定，以提起異議之訴，法院因必要情形或依聲請定相當並確
    實之擔保，方得為停止強制執行之裁定。抗告人稱相對人續
    行拍賣程序，顯失合法要件，相對人有與其協議訂立自用住
    宅借款特別條款之意願云云，仍應遵循強制執行法之規定為
    之。
  (五)綜上，抗告人主張依據消債條例第69條、第70條第1項、第7
    4條第1項前段規定，本件應停止強制執行，為無理由。原裁
    定駁回抗告人停止執行之聲請，於法並無不合。
四、按公平交易法第24條規定：除本法另有規定者外，事業亦不
    得為其他足以影響交易秩序之欺罔或顯失公平之行為。查相
    對人係以抵押權人地位併案執行，非上開公平交易法所稱欺
    罔或顯失公平之行為。抗告意旨指摘原裁定不當，求予廢棄
    ，為無理由，應予駁回。
五、據上論結，本件抗告為無理由，爰裁定如主文。
中    華    民    國    98    年    1     月    13    日
                    民事第二庭
                        審判長法  官  吳謙仁
                              法  官  蘇瑞華
                              法  官  李瓊蔭
正本係照原本作成。
本裁定除以適用法規顯有錯誤為理由，並經本院許可外，不得再
抗告。如提起再抗告，應於收受後10日內委任律師為代理人向本
院提出再抗告狀。並繳納再抗告費新台幣１千元。
中    華    民    國    98    年    1     月    14    日
                              書記官  王才生


司法院資訊處製作；財團法人民間司法改革基金會備份。
